臺灣高雄地方法院刑事判決　　　　　　　　　　　　九十一年度訴字第二二六六號
　　公　訴　人　臺灣高雄地方法院檢察署檢察官
　　被　　　告　乙○○
　　指定辯護人　本院公設辯護人　甲○○
右列被告因毒品危害防制條例案件，經檢察官提起公訴（九十一年度偵字第九六四九
號），本院判決如左：
    主  文
乙○○持有第二級毒品，處拘役參拾日，如易科罰金，以參佰元折算壹日。扣案之Ｍ
ＤＭＡ（搖頭丸）壹顆沒收銷燬之。
被訴意圖販賣而持有第三級毒品部分無罪。
    事  實
一、乙○○前曾於民國七十八年間因懲治盜匪條例案件，經臺灣高等法院高雄分院判
    處有期徒刑十二年，褫奪公權十年確定，現尚在假釋中，仍不知戒慎行止，因情
    緒低落及自身之壓力過大，乃欲以施用毒品作為疏解之方法，遂於九十一年五月
    三日凌晨零時三十分許，在高雄市○○區○○路與三多路口，向一姓名年籍不詳
    綽號「小毛」之成年男子各以新臺幣（下同）四百元、二千八百元之代價購得Ｍ
    ＤＭＡ（即俗稱搖頭丸）三顆及Ｋ他命一百二十三顆（Ｋ他命部分不罰，詳如後
    述）欲供己施用，於尚未施用前，旋於同日凌晨三時許，在上址為巡邏之員警見
    其與女姓友人深夜在路旁閒聊乃上前臨檢時查獲，並自其身上扣得ＭＤＭＡ三顆
    、Ｋ他命一百二十三顆。
二、案經高雄市政府警察局刑警大隊移送臺灣高雄地方法院檢察署檢察官偵查起訴。
    理  由
壹、有罪部分：
一、右揭事實，業據被告於警訊及本院審理時坦認不諱，並經證人即員警胡滄濱、吳
    民吉就查獲本件之經過情形於本院審理時證述：「當時我與吳民吉同組三多路及
    自強路路口執行巡邏勤務，發現被告及他的一位女性朋友在該路口聊天，因當時
    正值深夜，我們覺得很可疑，我們就過去請他們出示證件，當時我們是著便服，
    被告的朋友都有出示證件經查沒有其它犯罪嫌疑，就讓她走了，看她的神情也都
    很正常。扣案的毒品是被告在出示證件時自口袋裡連帶將毒品都拿出來，我們懷
    疑可能是毒品，於是將被告帶回所裡繼續調查。在現場盤查被告時並沒有發現附
    近有可疑的人、車或有什麼人試圖要與被告接觸、連絡，被告也沒有對外連絡，
    被告的神情有點故做振定的樣子。我們訊問被告都是依被告自主意思陳述來記載
    。除了自被告身上查到扣案的毒品外就沒有再查到其他東西了。而且在盤查現場
    及將被告帶回所裡時，被告沒有表示說毒品不是他的」等語明確，復有經內政部
    警政署刑事警察局就上開扣案之三顆藥丸為鑑定之結果，確含有Ｎ─α二甲基３
    ‧４（亞甲二氧基）苯乙基胺即ＭＤＭＡ（俗稱搖頭丸）之成分，有該局鑑驗通
    知書一紙在卷及剩餘之藥丸一顆扣案可稽，而被告於查獲時經警採尿送驗，亦無
    毒品陽性反應，此亦有卷附之高雄醫學大學附設中和紀念醫院濫用藥物尿液檢驗
    報告一紙可參，益徵被告尚未施用甚明，是被告上開任意性之自白核與事實相符
    ，事證明確，被告犯行堪予認定。
二、按ＭＤＭＡ係毒品危害防制條例第二條第二項第二款所稱之第二級毒品，不得非
    法持有，是核被告所為，係犯毒品危害防制條例第十一條第二項之持有第二級毒
    品罪。爰審酌被告係為供己施用而持有毒品，對社會尚未產生重大危害，犯後坦
    認犯行，態度良好，且深具悔意，及持有之數量非鉅等一切情狀，量處如主文所
    示之刑，併諭知易科罰金折算之標準，以示懲儆。扣案之藥丸三顆，含有ＭＤＭ
    Ａ成分乙情，有上開鑑驗通知書一紙附卷可稽，應屬第二級毒品無訛，是就鑑驗
    後剩餘之一顆藥丸依毒品危害防制條例第十八條第一項前段規定，不問屬於犯人
    與否，併予諭知沒收銷燬。至鑑驗所耗用之上開二顆藥丸，既已滅失，自無庸併
    予宣告沒收銷燬，附此敘明。
貳、無罪部分：
一、公訴意旨另以：被告於上開時地，同時被查獲Ｋ他命一百二十三顆之多，顯非供
    己施用，因認另涉同法第五條第三項之意圖販賣而持有第三級毒品罪嫌。
二、按犯罪事實應依證據認定之，無證據不得推定其犯罪事實，刑事訴訟法第一百五
    十四條定有明文。又認定不利於被告之事實，須依積極證據，苟積極證據不足為
    不利於被告事實之認定時，即應為有利於被告之認定，更不必有何有利之證據。
    另刑事訴訟法上所謂認定犯罪事實之證據，係指足以認定被告確有犯罪行為之積
    極證據而言，該項證據自須適合於被告犯罪事實之認定，始得採為斷罪資料（最
    高法院三十年上字第八一六號判例、最高法院二十九年上字第三一０五號判例參
    照）。若證據資料在經驗科學上或論理法則上尚有對被告較為有利之存疑，而無
    從依其他客觀方法排除此項合理之可疑，即不得以此資料作為斷罪之基礎。刑事
    訴訟制度受「倘有懷疑，則從被告之利益為解釋」、「被告應被推定為無罪」之
    原則所支配，故得為訴訟上之證明者，無論為直接或間接證據，須客觀上於一般
    人均不致有所懷疑，而達於確信之程度者，始可據為有罪之認定，倘其證明尚未
    達於「確信」之程度，而有合理可疑存在時，即難據以為被告不利認定，換言之
    ，在法律判斷上，即不能為被告有罪之認定。
三、公訴人認被告涉有右揭犯行，無非係以被告於偵查中否認有施用毒品之習性，且
    查獲Ｋ他命達一百二十三顆之多，顯逾一般個人施用之所需，而推論被告係意圖
    販賣而持有為其論據。惟訊據被告堅決否認有何意圖販賣而持有第三級毒品之犯
    行，辯稱：之前曾施用過一次，因一次要施用七、八顆，故向綽號「小毛」之人
    以二千八百元之代價一次買來，想留著自己施用，並沒有要販賣之意等語。經查
    ，本件於上開時地為警臨檢查扣之一百二十三藥丸，經送內政部警政署刑事警察
    局鑑驗結果確含有第三級毒品Ｋｅｔａｍｉｎｅ愷他命（又名Ｋ他命）成分無訛
    ，此有該局鑑驗通知書一紙在卷可按，且係自被告身上查獲，惟此亦僅足證被告
    持有該批Ｋ他命之事實，然能否據此即推論被告係意圖販賣而持有該批Ｋ他命之
    犯行，亦似嫌速斷；況被告於警訊中及本院審理時，即一再表明係為供自己施用
    才向綽號「小毛」之男子買受等語明確，且參酌上開證人胡滄濱、吳民吉就查獲
    本件之經過所為之證述觀之，本件係於員警執行臨檢時查獲，並非員警已獲有被
    告販賣毒品之確切消息而跟監破獲，及當時亦未發現附近有何可疑之人、車試圖
    要與被告接觸、連絡，或在被告身上查扣諸如分裝袋等可據為認定被告有販賣意
    圖之積極證據在卷以為佐憑，而被告辯稱係為供己施用而以二千八百元之代價一
    次購入一百二十三顆等語，於金額及數量均非鉅額之情形下，亦難認有何悖於常
    態之處。雖被告於偵查中曾改稱是綽號「小毛」之男子所有，不知是毒品，也未
    施用等語在卷，然就其沒有販賣乙節，於警偵訊及本院審理時之供述均屬一致，
    及被告尚因盜匪案件假釋中等節互核以觀，顯見被告於偵查中就持有及欲施用之
    事實一併予以翻供係為飾卸之詞至明，且屬人情之常，是尚難據此而為被告不利
    之認定。此外，本院復查無其他積極證據足認被告有何意圖販賣而持有第三級毒
    品Ｋ他命之犯行，而單純持有第三級毒品Ｋ他命又不構成犯罪，是揆諸首揭說明
    ，既不能證明被告犯罪，依法自應就此部分為被告無罪之諭知。
據上論斷，應依刑事訴訟法第二百九十九條第一項前段、第三百零一條第一項，毒品
危害防制條例第十一條第二項、第十八條第一項前段，刑法第十一條、第四十一條第
一項前段，罰金罰鍰提高標準條例第二條，判決如主文。
中      華      民      國      九十一    年      十      月    十七    日
                                    臺灣高雄地方法院刑事第三庭
                                        法    官  柯彩燕
右正本證明與原本無異。
如不服本判決，應於判決送達後十日內，向本院提出上訴狀。
                                書記官    楊真芬
中    華    民    國      九十一      年      十      月      十八      日
